臺灣臺北地方法院民事判決　　　　　　 100年度再易字第11號
再審原告　　田熙閎
再審被告　　太陽住商大廈管理委員會
法定代理人　李逸賢
上列當事人間請求給付管理費事件，再審原告對民國100年1月6
日本院99年度簡上字第442號確定判決提起再審之訴，本院判決
如下：
    主  文
再審之訴駁回。
再審訴訟費用由再審原告負擔。
    理  由
一、按再審之訴，應於30日之不變期間內提起，此項期間自判決
    確定時起算，判決於送達前確定者，自送達日起算，民事訴
    訟法第500條第1項、第2項前段定有明文。本院99年度簡上
    字第442號民事判決（下稱原確定判決）係於民國100年1 月
    18日送達再審原告，再審原告於該判決送達發生效力日起30
    日內之100年1月27日提起本件再審之訴，有本院送達證書（
    見99年度簡上字第442號卷第176頁）及民事再審之訴狀（見
    本院卷第2至5頁）附卷足憑，並未逾前述提起再審之訴不變
    期間之規定，應屬適法，合先敘明。
二、再審意旨略以：
  (一)原確定判決引用民法第56條第1項之規定作依據，惟忽視同
    條第2項亦有規定「總會決議之內容違反法令或章程者，無
    效」，本件兩造最大爭議處，在於太陽住商大廈90年度第1
    次區分所有權人會議是否係由無召集權人召開會議，按公寓
    大廈管理條例第25條第3項規定「區分所有權人會議除第二
    十八條規定外，由具區分所有權人身分之管理負責人、管理
    委員會主任委員或管理委員為召集人；管理負責人、管理委
    員會主任委員或管理委員喪失區分所有權人資格日起，視同
    解任。無管理負責人或管理委員會，或無區分所有權人擔任
    管理負責人、主任委員或管理委員時，由區分所有權人互推
    一人為召集人；召集人任期依區分所有權人會議或依規約規
    定，任期一至二年，連選得連任一次。但區分所有權人會議
    或規約未規定者，任期一年，連選得連任一次」，如未經上
    開規定之推選及公告程序進行召開區分所有權人會議者，應
    屬無召集權人召集之區分所有權人會議，該會議所為決議自
    始不生效力，太陽住商大廈於90年1月5日召開第1次區分所
    有權人會議，係由無召集權人張弼召開，該次會議之決議應
    屬無效，原確定判決卻認定太陽住商大廈90年度第1次區分
    所有權人會議所為決議係屬有效決議，明顯違背前述法規，
    而有民事訴訟法第496條第1項第1款「適用法規顯有錯誤者
    」之再審事由。
  (二)再審原告曾於第二審上訴補充理由(三)狀提到90年1月5日太陽
    住商大廈90年度第1次區分所有權人會議係由無召集權人張
    弼所召開，顯非原確定判決所稱會議程序、內容之瑕疵，只
    要原審參閱臺北市政府90年度報備資料，查明是否有「區分
    所有權人2人以上之書面推選並經由公告10日後始生效」之
    備查文件，即可分辨真相；再審原告另提出共通訴訟事件本
    院99年度北簡字第3287號判決為證，相關證人之證詞，如經
    原審法院斟酌，應足以為對再審原告有利之裁判；又關於90
    年1月5日太陽住商大廈90年度第1次區分所有權人會議之適
    法性，再審原告亦提出最高法院92年度臺上字第2517號判決
    要旨:「按公寓大廈管理委會為人的組織體，區分所有權人
    會議為其最高意思機關。其區分所有權人會議之召集程序或
    決議方法，違反法令或章程時，依公寓大管理條例第一條第
    二項規定，固應適用民法第五十六條第一項撤銷總會決議之
    規定，由區分所有權人請求法院撤銷區分所有權人會議之決
    議。惟區分所有權人會議如係由無召集權人所召集而召開，
    既非公寓大廈管理委員會合法成立之意思機關，自不能為有
    效之決議，且在形式上亦屬不備成立要件之會議，其所為之
    決議當然自始完全無決議之效力。於此情形，即屬該會議決
    議根本不存在之範疇，而非在上述撤銷會議決議之」作為佐
    證，原確定判決就上揭部分確有民事訴訟法第496條第1項第
    13款「當事人發現未經斟酌之證物或得使用該證物者。但以
    如經斟酌可受較有利益之裁判者為限」之再審事由。
  (三)再審被告曾於本院98年度北簡字第33371號請求管理費事件
    中傳訊太陽住商大廈90年度第1次區分所有權人會議張弼，
    張弼於99年3月24日出庭時證稱太陽住商大廈住戶規約亦經
    其簽名確認，然觀諸太陽住商大廈90年度第1次區分所有權
    人名冊中，遍尋不著張弼之姓名，是以張弼並非太陽住商大
    廈區分所有權人，其所為上揭證詞顯係虛偽不實，原確定判
    決竟採為判決之基礎，而有民事訴訟法第496條第1項第10款
    「證人、鑑定人、通譯、當事人或代理人經具結後，就為判
    決基礎之證言，鑑定、通譯或有關虛偽陳述者」之再審事由
    。
  (四)爰依民事訴訟法第496條第1項第1款、第10款、第13款之規
    定，提起本件再審之訴，並聲明：(一)原確定判決命再審原告
    給付新臺幣（下同）1萬1570元，及自99年3月31日起至清償
    之日止，按週年利率10％計算之利息之部分廢棄。(二)上開廢
    棄部分，再審被告在第一審之訴駁回。
三、經查：
  (一)按再審之訴顯無再審理由者，得不經言詞辯論，以判決駁回
    之，民事訴訟法第502條第2項定有明文。而所謂顯無再審理
    由，係指針對再審原告所主張之再審原因，無須另經調查辯
    論，即可判定其不足以動搖原確定判決所為判斷結果而言。
    故同一待證事項如在前訴訟程序中業已調查明確，且經受訴
    法院根據該項調查結果達成實體上之法律判斷，縱令就該待
    證事項另有其他未經斟酌之證據方法，亦不容當事人執是提
    起再審之訴，求依再審程序更為無益之調查。再按「確定終
    局判決適用法規顯有錯誤者，當事人得對之聲明不服，提起
    再審之訴，民事訴訟法第496條第1項第1款定有明文，所謂
    適用法規顯有錯誤，係指確定判決就事實審法院所確定之事
    實而為法律上判斷，有適用法規顯有錯誤之情形而言（最高
    法院71台再字第30號判例意旨參照），並應以確定判決違背
    法規或現存判例解釋者為限，不包括認定事實錯誤、取捨證
    據失當、判決不備理由及在學說上諸說併存致發生法律上見
    解歧異，尚無法規判解可據者（最高法院57年度台上字第
    1091號判例及90年度台再字第27號判決意旨參照）。又當事
    人發現未經斟酌之證物或得使用該證物者，亦得以再審之訴
    對於確定終局判決聲明不服，但以如經斟酌可受較有利益之
    裁判者為限，同法第496條第1項第13款亦有明文。該條所謂
    「當事人發現未經斟酌之證物或得使用該證物」者，係指前
    訴訟程序事實審之言詞辯論終結前已存在之證物，因當事人
    不知有此，致未經斟酌，現始知之，或雖知有此不能使用，
    現始得使用者而言；而法院裁判適用法規或解釋法律，係依
    職權為之，原無待當事人提出其他判決以為證據，再審原告
    提出另一判決，利用其法律上之見解而為有利於己之主張，
    不能謂係民事訴訟法第496條第1項第13款之新證物（最高法
    院29年上字第1005號、32年上字第1247號、64年台聲字第58
    號判例意旨參照）。
  (二)再審原告主張太陽住商大廈90年度第1次區分所有權人會議
    係由無召集權人所召開，該次會議所為之決議應屬無效，原
    確定判決竟誤認為合法有效，違反民法第56條第2項及公寓
    大廈管理條例第25條第3項之規定，有民事訴訟法第496條第
    1項第1款「適用法規顯有錯誤者」之再審事由云云。惟查，
    原審法院係以太陽住商大廈第1次區分所有權人會議召集及
    開會情形，業經證人張弼（更名為張弼椿）於本院臺北簡易
    庭98年度北簡字第33371號案件中證述明確，而證人李逸賢
    、王盛禾、王洛涵及夏逢陽於本院臺北簡易庭99年度北簡字
    第3287號案件中，雖無法明確證述開次區分所有權人會議召
    集之情形，惟該次區分所有權人會議距今已達10年，參與會
    議之人對於召集過程與時序容或有不復記憶之情形，當屬正
    常，自不得僅以上揭證人未能明確證述，即遽行推論該次會
    議未經合法召集程序，況且系爭大廈之管理委員會成立迄今
    已10年，多數區分所有權人對於系爭規約並無爭執，均依照
    系爭規約所定標準繳納管理費，管理委員會亦係遵照系爭規
    約辦理各項管理事宜，而再審原告自陳其不記得曾經參與區
    分所有權人會議，則對此公共事務漠不關心之區分所有權人
    ，於事後遭管理委員會追繳管理費時，再行主張系爭規約無
    效、區分所有權人會議未經合法召集等情，破壞法制序之穩
    定，就此自應適用嚴格證明，始得推翻長久安定之法律秩序
    ，進而認再審原告對於太陽住商大廈第1次區分所有權人會
    議究竟有何未經合法召集之情事，除舉上開判決為例外，並
    未提出其他足資審酌之證據，據以認定再審原告主張系爭大
    廈第1次區分所有權人會議未經合法召集程序，而使系爭規
    約無效乙節，無可採信，原審法院對於再審原告所爭執之該
    次會議有無經合法召集一事，係說明因法安定性考量而認該
    會議之效力存在多年未見爭執，再審原告既未提出進一步證
    明，故就該事實為不利再審原告之認定，此核屬原審法院依
    當時兩造所提出之全部卷證為取捨證據、認定事實之範疇，
    原審判決並已具體說明認定之理由，縱使認定事實錯誤或證
    據取捨失當，依前揭規定意旨及說明，究非所為法律判斷有
    適用法規錯誤之情形，再審原告據此主張原確定判決有民事
    訴訟法第496條第1項第1款「適用法規顯有錯誤者」之再審
    事由，顯無可採。
  (三)再審原告又主張其曾於第二審上訴補充理由(三)狀提到90年1
    月5日太陽住商大廈90年度第1次區分所有權人會議係由無召
    集權人張弼所召開，只要原審法院參閱臺北市政府90年度報
    備資料，即可分辨真相，倘原審法院斟酌本院99年度北簡字
    第3287號案件中相關證人證詞及最高法院92年度臺上字第25
    17號判決要旨，應足以為有利再審原告之認定云云。惟查，
    關於太陽住商大廈90年度第1次區分所有權人會議管理組織
    報備資料，業經再審原告在前審程序中於99年3月30日以民
    事準備三狀提出，有再審原告所提民事準備三狀及上揭報備
    資料影本附卷足憑（見99年度北簡字第33398號卷(二)第3至41
    頁），又本院99年度北簡字第3287號案件中相關證人李逸賢
    、王盛禾、王洛涵及夏逢陽之證詞，復經原審法院認定上揭
    證人雖無法明確證述太陽住商大廈90年度第1次區分所有權
    人會議召集之情形，惟該次區分所有權人會議距今已達10年
    ，參與會議之人對於召集過程與時序容或有不復記憶之情形
    ，當屬正常，自不得僅以證人未能明確證述，即遽行推論該
    次會議未經合法召集程序，有原確定判決在卷可稽（見99年
    度簡上字第442號卷第172頁），上開報備資料及證人證詞均
    係於前審訴訟即已存在之證據，自無再審原告所稱「發現未
    經斟酌之證物或得使用該證物」之再審事由；又再審原告提
    出最高法院92年度臺上字第2517號判決要旨，係利用其法律
    上見解而為有利於己之主張，依上揭說明，自非民事訴訟法
    第496條第1項第13款之新證物；綜上，再審原告據此主張原
    確定判決有民事訴訟法第496條第1項第13款「當事人發現未
    經斟酌之證物或得使用該證物者。但以如經斟酌可受較有利
    益之裁判者為限」之再審事由，亦難採認。
  (四)再按「有下列各款情形之一者，得以再審之訴對於確定終局
    判決聲明不服。但當事人已依上訴主張其事由或知其事由而
    不為主張者，不在此限：…十證人、鑑定人、通譯、當事人
    或法定代理人經具結後，就為判決基礎之證言、鑑定、通譯
    或有關事項為虛偽陳述者」、「前項第7款至第10款情形，
    以宣告有罪之判決或處罰鍰之裁定已確定，或因證據不足以
    外之理由，而不能為有罪之確定判決或罰鍰之確定裁定者為
    限，得提起再審之訴」，民事訴訟法第496條第1項第10款、
    第2項定有明文，再審被告雖主張證人張弼於本院98年度北
    簡字第33371號請求管理費事件中所為證詞係虛偽不實陳述
    ，原確定判決竟採為判決之基礎，而有民事訴訟法第496條
    第1項第10款之再審事由云云，惟其未能提出任何證據證明
    證人張弼曾因虛偽陳述而受有罪判決確定，或係因證據不足
    以外之理由，而不能為有罪之確定判決，則其主張原確定判
    決有第496條第1項第10款再審事由，於法未合，要難准許。
四、綜上所述，再審原告主張原確定判決有民事訴訟法第496條
    第1項第1款、第10款、第13款之再審理由，與上述規定不合
    ，其據以提起本件再審之訴，顯無理由，爰依民事訴訟法第
    502條第2項之規定，不經言詞辯論，逕予判決駁回。
五、據上論結，本件再審之訴為顯無理由，依民事訴訟法第502
    條第2項、第78條，判決如主文。
中    華    民    國   100    年    10    月    31    日
                  民事第六庭    審判長法  官  林麗真
                                      法  官  張文毓
                                      法  官  李家慧
以上正本係照原本作成。
本判決不得上訴。
中    華    民    國   100    年    10    月    31    日
                                      書記官  康翠真